臺灣苗栗地方法院刑事判決　　　　　　　　　　　　　　　九十年度交訴字第三號
　　公　訴　人　臺灣苗栗地方法院檢察署檢察官
　　被　　　告　丙○○
　　選任辯護人　洪錫欽
右列被告因業務過失致人於死案件，經檢察官提起公訴（八十九年度偵字第四五八七
號），本院判決如左：
    主  文
丙○○從事業務之人，因業務上之過失致人於死，處有期徒刑伍月，如易科罰金，以
佰元折算壹日。
    事  實
一、丙○○係統聯汽車客運股份有限公司司機，以駕駛營業大客車為業，於民國八十
    九年一月二十一日十四時十五分許，駕駛車號ＦＸ—三三二號營業大貨車，行經
    國道一號高速公路南向一四０公里又五一三公尺處，因從外側變換車道至內側車
    道時，未注意保持安全距離，導致在其後內側車道行駛之乙○○駕駛車號ＧＵ—
    四六一０號自用小客車（車上載有吳黃評及吳陳寶猜），閃避不及，擦撞前述營
    業大客車之左側車身後，再追撞因塞車停於內車道由丁○○駕駛之車號ＦＴ—九
    一八號營業大客車，造成乙○○受傷（未據告訴）、吳黃評當場死亡，丙○○見
    狀立即於有權偵查犯罪之公務員未發覺前，以電話報警，向國道公路警察局第二
    警察隊自首。嗣吳陳寶猜傷重送醫，延至八十九年三月十六日二十時三十五分許
    不治死亡。
二、案經丙○○自首後由國道公路警察局第二警察隊報請台灣苗栗地方法院檢察署檢
    察官相驗後偵查起訴。
    理      由
一、訊據被告丙○○矢口否認右開犯行，辯稱：伊均行駛外側車道，係乙○○駕車擦
    撞伊車左後車身，再追撞內線丁○○所駕之大客車，（參見台灣苗栗地方法院檢
    察署八十九年相字第四四號卷第五頁警訊筆錄）伊已減速，伊無變換車道，係乙○○撞伊（參見本院九十年三月十九日訊問筆錄）等語。經查，該件車禍係被告
    丙○○變換車道不當致乙○○駕駛上開車擦撞被告丙○○上開車之左側後方車身
    ，致乙○○閃回追撞前丁○○所駕前開車之事實，業據証人乙○○於警訊中供証
    綦詳（參見台灣苗栗地方法院檢察署八十九年相字第四四號卷第三七頁警訊筆錄
    ），並有警製道路交通事故調查表一紙、現場照片數幀等在卷可資佐證。又本件
    車禍果如被告所辯均係行駛外側車道，係乙○○之上開車自內側車道變換車道至
    外側車道不當而肇事屬實，則乙○○之上開車又豈能於變換車道後再追撞於內側
    車道丁○○之前開車，是証人乙○○所稱係被告丙○○變換車道不當等語應屬可
    信。按汽車在行駛途中，不得驟然或任意換車道，如欲超越前車或變換車道時，
    應先顯示方向燈告知前後車輛，並保持安全距離及間隔，方得超越或變換車道。
    又汽車行駛時駕駛人應注意車前狀況，高速公路交通管制規則第十一條、道路交
    通安全規則第九十四條第三項分別定有明文。被告丙○○駕車原應注意上開規定
    ，依當時情況，又無不能注意之情形，竟貿然變換車道，發生車禍，其有過失甚
    明。且本件車禍且經送甲○○○○區車輛行車事故鑑定委員會、台灣省車輛行車
    事故覆議鑑定委員會鑑定結果，亦持相同看法，分別有該委員會八十九年九月八
    日竹鑑字第八九０六三三號函、八十九年十月二十三日府覆議字第八九一六九六
    號函等二份鑑定意見書附卷可稽。雖中華民國車輛交通事故鑑定技術研究學會函
    稱該車禍難以定論並派員張漢威到庭陳稱：「如果係變換車道不當的話，Ａ車不
    可能在外側車道。我們並未就本案做結論，如果Ｂ車變換車道的話，Ａ車應該要
    撞到護欄。Ｂ車、Ａ車不可能並存在同一車道。相驗照片十三、十四所示，如果
    被告的車變換車道不當被擦撞受損情形會比照片中所示嚴重，應該有凹痕，Ｂ車
    車長十至十一公尺，兩車相撞間距六點五米，有可能Ｂ車會撞到Ｃ車，我們不確
    定是不是變換車道不當，我們不同意竹苗鑑定結果，且我們無法就卷證資料判斷
    。無法判斷Ａ車時速多少。是否有煞車也無法判斷。Ａ車與Ｃ車撞擊點確定在內
    側車道，Ａ車橫跨兩車道，右車輪在外側車道，Ａ車在撞擊時有向右打方向盤，
    但是來不及了。無法確定本件肇事原因。」等語，僅係該學會無法鑑定本件車禍
    ，與本院及甲○○○○區車輛行車事故鑑定委員會、台灣省車輛行車事故覆議鑑
    定委員會係現存資料所作之上開判斷無涉。又被害人吳黃評、陳寶猜確因本件車
    禍受傷死亡，亦經台灣苗栗地方法院檢察署檢察官督同法醫師相驗明確，製有相
    驗屍體證明書、驗斷書及勘驗筆錄等在卷可憑，被告之過失行為與被害人之死亡
    間顯有相當因果關係。事證明確，被告過失犯行堪以認定。
二、被告丙○○平日以駕駛營業大客車為業，為從事駕駛業務之人，其於執行業務中
    肇事致人於死，係犯刑法第二百七十六條第二項之罪。惟被告於肇事後於有偵查
    犯罪職權之公務員發覺前，即以電話向國道公路警察局第二警察隊自首，並接受
    裁判，有警訊筆錄在卷可參，應依刑法第六十二條前段規定減輕其刑。爰審酌被
    告過失程度、被告肇事後不僅主動報警自首，並留於現場等候警方處理，肇事後
    被告尚未與被害人家屬達成民事和解，被告否認犯行等一切情狀，量處如主文所
    示之刑，並諭知易科罰金之折算標準。
據上論斷，應依刑事訴訟法第二百九十九條第一項前段，刑法第二百七十六條第二項
、第四十一條第一項、第六十二條前段，罰金罰鍰提高標準條例第一條前段、第二條
，判決如主文。
本案經檢察官呂曾達到庭執行職務。
中      華      民      國    九十一    年      四      月      十      日
                                      臺灣苗栗地方法院刑事庭
                                          法  官  姚  銘  鴻
右正本證明與原本無異。
如不服本判決，應於判決送達後十日內向本院提出上訴狀( 應附繕本 )。
                                          書記官  劉  秋  雯
中      華      民      國    九十一    年      四      月      十      日
附錄本判決論罪科刑法條：
刑法第二百七十六條第二項：
二、從事業務之人，因業務上之過失犯前項之罪者，處五年以下有期徒刑或拘役，得
    併科三千元以下罰金。
